【裁判字號】    97,台上,4786
【裁判日期】    970925
【裁判案由】    違反槍砲彈藥刀械管制條例等罪
【裁判全文】
最高法院刑事判決            九十七年度台上字第四七八六號
上  訴  人  甲○○
                    3
選任辯護人  賴思達律師
上  訴  人  乙○○
選任辯護人  林志忠律師
上列上訴人等因違反槍砲彈藥刀械管制條例等罪案件，不服台灣
高等法院台中分院中華民國九十四年十一月十七日第二審判決（
九十四年度上訴字第一○一一號，起訴案號：台灣台中地方法院
檢察署九十一年度偵字第一三八二號），提起上訴，本院判決如
下：
    主  文
原判決撤銷，發回台灣高等法院台中分院。
    理  由
本件原判決維持第一審論處上訴人甲○○、乙○○共同未經許可
，持有可發射子彈具有殺傷力之改造手槍罪刑，駁回彼等在第二
審之上訴，固非無見。
惟查：(一)、民國九十二年二月六日修正公布、同年九月一日施行
之刑事訴訟法，為保障被告之反對詰問權及排除具有虛偽危險性
之傳聞證據，以求實體真實之發見，於該法第一百五十九條第一
項明定被告以外之人於審判外之言詞或書面陳述，除法律有規定
者外，不得作為證據；同法第二百八十七條之二亦定有：「法院
就被告本人之案件調查共同被告時，該共同被告準用有關人證之
規定。」之明文。故共同被告對於其他共同被告之案件而言，為
被告以外之第三人，本質上屬於證人，為確保被告對證人之詰問
權，證人於審判中，應依法定程序到場具結陳述，並接受被告之
詰問，其陳述始得作為認定被告犯罪事實之判斷依據。查本件原
審調查上訴人等時，並未依上開說明適用人證之調查程序，俾使
渠等立於證人之地位而為陳述，致有不當剝奪上訴人等相互間之
正當詰問權，其所踐行之訴訟程序難謂適法。又原判決採憑上訴
人即共同被告乙○○於警詢以被告身分所為之供述，為論斷上訴
人甲○○犯罪之證據之一（見原判決第十九頁第一行至十四行）
，但前揭證據為傳聞證據，原判決並未敘明其如何具有證據能力
而得為認定甲○○犯罪證據之理由，自有判決不備理由之違法。
又告訴人之指訴如係就與待證事實有重要關係之親身知覺、體驗
事實為陳述時，即居於證人之地位，自應依刑事訴訟法第一百八
十六條第一項規定命其具結，使告訴人知悉其有據實陳述之義務
，以擔保其證言之真實性。原判決於理由內引用告訴人即被害人
駱政君於原審之指述（見原判決第十五頁第四行至七行），資為
上訴人甲○○確有本件犯罪論據之一，然並未使之居於證人之地
位而陳述，其踐行之訴訟程序難謂適法。(二)、原判決事實欄略載
「甲○○於九十年十二月四日上午十時，因駱淵源．．索討工資
未果，．．甲○○及乙○○分別在電話中與駱淵源發生言語衝突
，竟於同日下午四時三十分，．．夥同陳志斌（未經檢察官起訴
）等七名成年男子，．．由陳志斌持具殺傷力之改造手槍及子彈
一同前往，以為防身及警示對方之工具。嗣到場後雙方一言不合
，．．陳志斌取出改造手槍一支抵住駱淵源脖子，．．乙○○持
槍托及鐵條等物圍毆駱政州．．，而甲○○並告以陳志斌將車上
傢伙抄出來，給他死。」等語；原判決理由併敘明被害人駱淵源
供稱「乙○○當日在電話中要我不要離開，他要來找我，還要上
去找我輸贏」（見原判決第五頁第十六、二十九行）。如果無訛
，駱淵源所供述「他要來找我，還要上去找我輸贏」等語，是否
即表示上訴人等持槍前往時即具有傷害被害人之犯意？實情是否
如此？原審未予究明，即論二犯行以分論併罰，自有調查未盡之
違法。(三)、違禁物，依刑法第三十八條第一項第一款、第二項規
定，不問屬於犯罪行為人與否，沒收之，採義務沒收主義。具殺
傷力之改造槍枝為違禁物，如屬存在，即應宣告沒收，不以搜獲
扣案為限。原判決既認定上訴人等與陳志斌等人共同持有可發射
子彈具殺傷力之改造手槍及子彈，但理由欄僅說明查獲之鉛質彈
頭一顆，因已擊發而滅失，故不予宣告沒收（見原判決第三十三
頁四）；至於其等所共同持有之槍枝，是否存在？應否沒收？原
判決未予說明，亦有疏漏。以上或為上訴意旨所指摘，或為本院
得依職權調查之事項，應認原判決有撤銷發回更審之原因。又刑
法部分條文於九十四年一月七日修正、同年二月二日公布，並自
九十五年七月一日施行，刑法第四十二條易服勞役之規定業經修
正，於更審時，應注意新舊法之比較適用。另中華民國九十六年
罪犯減刑條例，業於九十六年七月十六日施行，案經發回，併應
注意及之。
據上論結，應依刑事訴訟法第三百九十七條、第四百零一條，判
決如主文。
中    華    民    國  九十七  年    九    月  二十五  日
                      最高法院刑事第十二庭
                          審判長法官  石  木  欽
                                法官  陳  世  淙
                                法官  洪  佳  濱
                                法官  呂  丹  玉
                                法官  段  景  榕
      本件正本證明與原本無異
                                      書  記  官
中    華    民    國  九十七  年    十    月    七    日
                                                    M


司法院資訊處製作；財團法人民間司法改革基金會備份。
